---
title: "Análisis Exploratorio de Datos (EDA) COVID-19"
author: "Oscar Castro"
date: '`r format(Sys.Date(), "%A, %d de %B de %Y")`'
output:
  html_document: 
    css: notebook.css
    code_folding: hide
    toc: yes
    toc_float: true
    toc_depth: 1
---

```{r addmodalhtml, echo=FALSE}
htmltools::includeHTML("modal.html")
```

```{r setup, include=FALSE}
knitr::opts_chunk$set(echo = TRUE)
knitr::knit_hooks$set(wrap = function(before, options, envir){
  if (before){
    paste0('<', options$wrap, '>')
  } else {
    paste0('</', options$wrap, '>')
  }
})
```

# Descripción
Este es un análisis exploratorio de datos con fines didácticos. El análisis es realizado con datos relacionados a COVID-19 reportados por diversos países. Los datos son obtenidos del sitio: <https://ourworldindata.org/coronavirus-source-data>. El conjunto de datos del sitio es actualizado constantemente. **El resultado del análisis cambia de acuerdo al día en que se ejecuta el código**.

#### Lectura de datos
Se cargan los datos directamente del sitio para obtener la información actualizada al día de ejecución del código.
```{r Read data from website}
covid.df <- read.csv("https://covid.ourworldindata.org/data/owid-covid-data.csv")
```

Se cargan los paquetes necesarios:
```{r Load required packages, message=FALSE, results='hide'}
library(ggplot2)
library(knitr)
library(reshape2)
library(kableExtra)
#library(dplyr)
library(tidyverse)
library(lubridate)
library(gmodels)
plotscaption <- "oscarcastrolopez.github.io"
```

#### La estructura del dataframe con las variables y su tipo:
```{r Show data frame structure}
str(covid.df)
```

La descripción de cada una de las variables de este conjunto de datos se encuentra en el sitio: <https://github.com/owid/covid-19-data/blob/master/public/data/owid-covid-codebook.csv>.

Ajuste de la columna date que es tipo *factor* a tipo *date*:
```{r Convert column date from factor do date}
covid.df$date <- as.Date(covid.df$date, format("%Y-%m-%d"))
```
#### Lista de países del conjunto de datos
```{r print location levels}
levels(covid.df$location)
```

#### Continentes del conjunto de datos
```{r print continent levels}
levels(covid.df$continent)
```

#### ¿Cuál es la cantidad de días máximo que ha sido reportado por los países?
```{r Get number of days passed since first day report}
maxdays <- max(table(covid.df$location))
print(paste("Días máximos reportados:",maxdays))
```
#### Países que han reportado datos la mayor cantidad de días
```{r Get countries that reportede the max number of days}
names(table(covid.df$location)[table(covid.df$location)==maxdays])
```
#### ¿En qué fechas inician y terminan los datos reportados?
```{r Get the start and end dates of the dataset}
startdate <- min(covid.df$date)
enddate <- max(covid.df$date)
todayformatted <- format(Sys.Date(), "%A, %d de %B de %Y")
todayformatted <- paste(toupper(substr(todayformatted, 1, 1)), 
                        substr(todayformatted, 2, nchar(todayformatted)), 
                        sep="")
print(paste("Inicia el", format(startdate, "%d de %B de %Y"), 
            "y termina el",  format(enddate, "%d de %B de %Y")))
```

# Rankings de países con las variables de totales o acumulados

Del dataframe original, se obtienen sólo las observaciones en donde la columna *date* sea igual a la fecha máxima. De esta manera se obtienen los totales o acumulados actualizados de cada país. Adicionalmente, **`r kableExtra::text_spec("se eliminan los países con menos de 1 millón de habitantes", color = "red")`**. Algunos países con poca población tienen estadísticas por miilón de habitantes muy altas.

Con las siguientes variables se crean los rankings:

```{r Generate a new dataset with the totals updated}
# Get one row of each country with the updated totals
covid.total.df <- covid.df[covid.df$date== enddate,]
# Filter countries with less than 1 millón population
covid.total.df <- covid.total.df[covid.total.df$population >= 1000000,]
covid.total.df$location <- droplevels.factor(covid.total.df$location)
print(names(covid.total.df)[c(5,7,9,11)])
```

Al descartar los países que tienen al menos 1 millón de habitantes, el conjunto de datos ahora tiene: **`r length(levels(covid.total.df$location))` Países**.

Para cada una de las variables con totales, se obtienen los 20 países con el valor más alto y los 20 países con el valor más bajo. En caso de que México no se encuentre en los primeros 20 países, se agrega en la lista indicando la posición que le toca tomando en cuenta todos los países. Para cada variable a analizar se hace lo siguiente en R:

1. Se ordenan los datos con la columna correspondiente y se guarda en un nuevo *dataframe*.
2. Se guardan sólo los 20 países con los valores más altos y los 20 países con valores más bajos.
3. Se filtran las cólumnas de interés, el resto de columnas se descarta. Adicionalmente, se agrega una nueva columna indicando con un valor numérico la posición en la que se encuentra el país en el ranking.
4. Se muestran los datos en una tabla y una gráfica de barras horizontales.

## Ranking de países: Total de casos reportados de COVID-19 con la columna *total_cases* {.tabset .tabset-fade}

```{r Get ranking of total_cases}
# Data is ordered according to the total_cases column
ranking.total_cases <- covid.total.df[order(-covid.total.df$total_cases),]
# The row corresponding to World is removed
ranking.total_cases <- ranking.total_cases[ranking.total_cases$location != "World", ]
# A new column indicating the positionin the rank is added
ranking.total_cases$position <- 1:nrow(ranking.total_cases)
# Only columns of interest are kept
columnfilter <- c("position", "location", "total_cases")
bottom20.total_cases <- tail(ranking.total_cases[, columnfilter],20)
top20.total_cases <- head(ranking.total_cases[, columnfilter],20)
rm(ranking.total_cases)
rownames(top20.total_cases) <- c()
rownames(bottom20.total_cases) <- c()

mexrow <- which(top20.total_cases$location=='Mexico')
top20.total_cases$total_cases_formated <- formatC(top20.total_cases$total_cases, 
                                                  format="f", big.mark=",", digits=0)
bottom20.total_cases$total_cases_formated <- formatC(bottom20.total_cases$total_cases, 
                                                     format="f", big.mark=",", digits=0)
```

### Tablas

```{r  Build html tables, results='hold'}
tablecolnames <- c("Posición", "País", "Casos totales")
kable(top20.total_cases[,c(1,2,4)], format = "html", align = "clr", 
      col.names=tablecolnames, caption="Países con más casos totales") %>% 
  kable_styling(bootstrap_options = c("striped", "hover", "condensed", "responsive"), 
                full_width = F, position = "float_left") %>%
  row_spec(mexrow, bold = T, color = "black", background = "yellow")

kable(bottom20.total_cases[,c(1,2,4)], format = "html", align = "clr", 
      col.names=tablecolnames, caption="Países con menos casos totales") %>% 
  kable_styling(bootstrap_options = c("striped", "hover", "condensed", "responsive"), 
                full_width = F, position = "right")
```

### Gráfica top 20

```{r Bar plot of total_cases, fig.height=8, fig.width=15, wrap = 'div', out.extra="class=img-zoomable"}
ggplot(data=top20.total_cases, aes(x=reorder(paste(position, location),total_cases), 
                                   y=total_cases, fill=location))+
  geom_bar(stat = "identity", position=position_dodge(), colour="black", show.legend = FALSE)+
  ylab("Casos totales de COVID-19") +
  geom_text(aes(y=max(total_cases)+170000, 
                label=total_cases_formated,
                fontface="bold"), 
            color="black")+
  labs(title="Top 20 de los países con más casos de COVID-19", 
       subtitle = todayformatted,
       caption = plotscaption)+
  scale_y_continuous(breaks=c(100000, 500000, 750000, 1000000, 2000000, 3000000, 4000000, 5000000),
                     label=c("100k", "500k", "750k", "1m", "2m", "3m", "4m", "5m"))+
  coord_flip() +
  xlab("Países") +
  theme_bw()+
  theme(title = element_text(size=14, face="bold", colour = "black"),
        axis.text.y = element_text(size=11, face="bold", colour = "black"),
        axis.text.x = element_text(size=11, face="bold", colour = "black"))
```

## {.unlisted .unnumbered}

### Ranking de países: Total de casos reportados de COVID-19 con la columna *total_cases* - **Países de América** {.tabset .tabset-fade}

Se obtiene el ranking sólo incluyendo países del continente americano. Se obtienen los datos en donde la columna *continent* sea igual a "North America" o "South America".

```{r Get raking of total_cases filter location by American countries}
ranking.total_cases.america <- covid.total.df[covid.total.df$continent %in% 
                                                c("North America", "South America") ,]
ranking.total_cases.america <- ranking.total_cases.america[order(-ranking.total_cases.america$total_cases),]
ranking.total_cases.america$position <- 1:nrow(ranking.total_cases.america)
bottom20.total_cases.america <- tail(ranking.total_cases.america[, c("position", "location", "total_cases")],5)
top20.total_cases.america <- head(ranking.total_cases.america[, c("position", "location", "total_cases")],20)
rownames(bottom20.total_cases.america) <- c()
rownames(top20.total_cases.america) <- c()
mexrow <- which(ranking.total_cases.america$location=='Mexico')
rm(ranking.total_cases.america)
top20.total_cases.america$total_cases_formated <- formatC(top20.total_cases.america$total_cases,
                                                          format="f", big.mark=",", digits=0)
bottom20.total_cases.america$total_cases_formated <- formatC(bottom20.total_cases.america$total_cases, 
                                                             format="f", big.mark=",", digits=0)
```


#### Tabla

```{r Build total_cases table, results='hold'}
tablecolnames <- c("Posición", "País", "Casos totales")
kable(top20.total_cases.america[,c(1,2,4)], format = "html", align = "clr", 
      col.names=tablecolnames, caption="Países del continente Americano con más casos totales") %>%
  kable_styling(bootstrap_options = c("striped", "hover", "condensed", "responsive"), 
                full_width = F, position = "center") %>%
row_spec(mexrow, bold = T, color = "black", background = "yellow")
```


#### Gráfica top 20

```{r Bar plot of total_cases using American countries, fig.height=8, fig.width=15, , wrap = 'div', out.extra="class=img-zoomable"}
ggplot(data=top20.total_cases.america, aes(x=reorder(paste(position, location),total_cases),
                                           y=total_cases, fill=location))+
  geom_bar(stat = "identity", position=position_dodge(), colour="black", show.legend = FALSE)+
  ylab("Casos de COVID-19") +
  geom_text(aes(y=max(total_cases)+170000, 
                label=format(total_cases, big.mark=","),
                fontface="bold"), 
            color="black")+
  labs(title="Top 20 de los países con más casos de COVID-19 de América", 
       subtitle = todayformatted,
       caption = plotscaption)+
  scale_y_continuous(breaks=c(100000, 500000, 750000, 1000000, 2000000, 3000000, 4000000, 5000000),
                     label=c("100k", "500k", "750k", "1m", "2m", "3m", "4m", "5m"))+
  coord_flip() +
  xlab("Países") +
  theme_bw()+
  theme(title = element_text(size=14, face="bold", colour = "black"),
        axis.text.y = element_text(size=11, face="bold", colour = "black"),
        axis.text.x = element_text(size=11, face="bold", colour = "black"))
```

## Ranking de países: Total de casos reportados de COVID-19 por millón de habitantes con la columna *total_cases_per_million* {.tabset .tabset-fade}

```{r Get ranking of total_cases_per_million}
ranking.total_cases_per_million <- covid.total.df[order(-covid.total.df$total_cases_per_million),]
ranking.total_cases_per_million$position <- 1:nrow(ranking.total_cases_per_million)
columnfilter <- c("position", "location", "total_cases_per_million")
mexico.total_cases_per_million <- ranking.total_cases_per_million[
                                  ranking.total_cases_per_million$location == "Mexico", ]
bottom20.total_cases_per_million <- tail(ranking.total_cases_per_million[, columnfilter],20)
top20.total_cases_per_million <- head(ranking.total_cases_per_million[, columnfilter],20)
mexico.total_cases_per_million <- mexico.total_cases_per_million[, columnfilter]
rm(ranking.total_cases_per_million)
rownames(top20.total_cases_per_million) <- c()
rownames(bottom20.total_cases_per_million) <- c()
rownames(mexico.total_cases_per_million) <- c()

top20.total_cases_per_million <- rbind(top20.total_cases_per_million, mexico.total_cases_per_million)
mexrow <- which(top20.total_cases_per_million$location=='Mexico')

top20.total_cases_per_million$total_cases_per_million_formated <- formatC(
  top20.total_cases_per_million$total_cases_per_million, format="f", big.mark=",", digits=2)
bottom20.total_cases_per_million$total_cases_per_million_formated<- formatC(
  bottom20.total_cases_per_million$total_cases_per_million, format="f", big.mark=",", digits=2)
```


### Tablas

<div class = "row">
```{r Build total_cases_per_million tables, results='hold'}

tablecolnames <- c("Posición", "País", "Casos por mdh")
kable(top20.total_cases_per_million[,c(1,2,4)], format = "html", align = "clr", 
      col.names=tablecolnames, caption="Países con más casos por millón de habitantes (mdh)") %>% 
  kable_styling(bootstrap_options = c("striped", "hover", "condensed", "responsive"), 
                full_width = F, position = "float_left") %>%
  row_spec(mexrow, bold = T, color = "black", background = "yellow")

kable(bottom20.total_cases_per_million[,c(1,2,4)], format = "html", align = "clr", 
      col.names=tablecolnames, caption="Países con menos casos por millón de habitantes (mdh)") %>% 
  kable_styling(bootstrap_options = c("striped", "hover", "condensed", "responsive"), 
                full_width = F, position = "right")
```
</div>

### Gráfica top 20

```{r Bar plot of total_cases_per_million, fig.height=8, fig.width=15, wrap = 'div', out.extra="class=img-zoomable"}
ggplot(data=top20.total_cases_per_million, 
       aes(x=reorder(paste(position, location),total_cases_per_million), 
           y=total_cases_per_million, fill=location))+
  geom_bar(stat = "identity", position=position_dodge(), colour="black", show.legend = FALSE)+
  ylab("Casos de COVID-19 por millón de habitantes") +
  geom_text(aes(y=max(total_cases_per_million)+1250, 
                label=total_cases_per_million_formated,
                fontface="bold"), 
            color="black")+
  labs(title="Top 20 de los países con más casos reportados de COVID-19 por millón de habitantes (+ México)",
       subtitle = todayformatted,
       caption = plotscaption)+
  coord_flip() +
  xlab("Países") +
  theme_bw()+
  theme(title = element_text(size=14, face="bold", colour = "black"),
        axis.text.y = element_text(size=11, face="bold", colour = "black"),
        axis.text.x = element_text(size=11, face="bold", colour = "black"))
```

## Ranking de países: Total de muertes reportadas por COVID-19 con la columna *total_deaths* {.tabset .tabset-fade}

```{r Get raking of total_deaths}
ranking.total_deaths <- covid.total.df[order(-covid.total.df$total_deaths),]
ranking.total_deaths <- ranking.total_deaths[ranking.total_deaths$location != "World", ]
ranking.total_deaths$position <- 1:nrow(ranking.total_deaths)
columnfilter <- c("position", "location", "total_deaths")
bottom20.total_deaths <- tail(ranking.total_deaths[, columnfilter],20)
top20.total_deaths <- head(ranking.total_deaths[, columnfilter],20)
mexrow <- which(ranking.total_deaths$location=='Mexico')
rm(ranking.total_deaths)
rownames(top20.total_deaths) <- c()
rownames(bottom20.total_deaths) <- c()

top20.total_deaths$total_deaths_formated <- formatC(top20.total_deaths$total_deaths, 
                                                  format="f", big.mark=",", digits=0)
bottom20.total_deaths$total_deaths_formated <- formatC(bottom20.total_deaths$total_deaths, 
                                                     format="f", big.mark=",", digits=0)
```


### Tablas

```{r Build total_deaths tables, results='hold'}
tablecolnames <- c("Posición", "País", "Muertes totales")
kable(top20.total_deaths[,c(1,2,4)], format = "html", align = "clr", 
      col.names=tablecolnames, caption="Países con más muertes por COVID-19") %>% 
  kable_styling(bootstrap_options = c("striped", "hover", "condensed", "responsive"), 
                full_width = F, position = "float_left") %>%
  row_spec(mexrow, bold = T, color = "black", background = "yellow")

kable(bottom20.total_deaths[,c(1,2,4)], format = "html", align = "clr", 
      col.names=tablecolnames, caption="Países con menos muertes por COVID-19") %>% 
  kable_styling(bootstrap_options = c("striped", "hover", "condensed", "responsive"), 
                full_width = F, position = "right")
```

### Gráfica top 20

```{r Bar plot of total_deaths, fig.height=8, fig.width=15, wrap = 'div', out.extra="class=img-zoomable"}
ggplot(data=top20.total_deaths, 
       aes(x=reorder(paste(position, location),total_deaths), 
                                   y=total_deaths, fill=location))+
  geom_bar(stat = "identity", position=position_dodge(), colour="black", show.legend = FALSE)+
  ylab("Muertes por COVID-19") +
  geom_text(aes(y=max(total_deaths)+7500, 
                label=total_deaths_formated,
                fontface="bold"), 
            color="black")+
  labs(title="Top 20 de los países con más muertes por COVID-19",
       subtitle = todayformatted,
       caption = plotscaption)+
  scale_y_continuous(breaks=c(10000, 25000, 50000, 75000, 100000, 150000, 170000), 
                     label=c("10k", "25k", "50k", "75k", "100k", "150k", "170k"))+
  coord_flip() +
  xlab("Países") +
  theme_bw()+
  theme(title = element_text(size=14, face="bold", colour = "black"),
        axis.text.y = element_text(size=11, face="bold", colour = "black"),
        axis.text.x = element_text(size=11, face="bold", colour = "black"))
```

## Ranking de países: Total de muertes reportadas por COVID-19 por millón de habitantes con la columna *total_deaths_per_million* {.tabset .tabset-fade}

```{r Get raking of total_deaths_per_million}
ranking.total_deaths_per_million <- covid.total.df[order(-covid.total.df$total_deaths_per_million),]
ranking.total_deaths_per_million$position <- 1:nrow(ranking.total_deaths_per_million)
columnfilter <- c("position", "location", "total_deaths_per_million")
bottom20.total_deaths_per_million <- tail(ranking.total_deaths_per_million[, columnfilter],20)
top20.total_deaths_per_million <- head(ranking.total_deaths_per_million[, columnfilter],20)
mexrow <- which(ranking.total_deaths_per_million$location=='Mexico')
rm(ranking.total_deaths_per_million)
rownames(top20.total_deaths_per_million) <- c()
rownames(bottom20.total_deaths_per_million) <- c()

top20.total_deaths_per_million$total_deaths_per_million_formated <- formatC(
  top20.total_deaths_per_million$total_deaths_per_million, format="f", big.mark=",", digits=2)
bottom20.total_deaths_per_million$total_deaths_per_million_formated <- formatC(
  bottom20.total_deaths_per_million$total_deaths_per_million, format="f", big.mark=",", digits=2)
```


### Tabla

<div class = "row">
```{r Build total_deaths_per_million table, results='hold'}
tablecolnames <- c("Posición", "País", "Muertes por mdh")

kable(top20.total_deaths_per_million[,c(1,2,4)], format = "html", align = "clr", 
      col.names=tablecolnames, 
      caption="Países con más muertes por COVID-19 por millón de habitantes (mdh)") %>% 
  kable_styling(bootstrap_options = c("striped", "hover", "condensed", "responsive"), 
                full_width = F, position = "float_left") %>%
  row_spec(mexrow, bold = T, color = "black", background = "yellow")

kable(bottom20.total_deaths_per_million[,c(1,2,4)], format = "html", align = "clr", 
      col.names=tablecolnames, 
      caption="Países con menos muertes por COVID-19 por millón de habitantes (mdh)") %>% 
  kable_styling(bootstrap_options = c("striped", "hover", "condensed", "responsive"), 
                full_width = F, position = "right")
```
</div>

### Gráfica top 20

```{r Bar plot of total_deaths_per_million, fig.height=8, fig.width=15, wrap = 'div', out.extra="class=img-zoomable"}
ggplot(data=top20.total_deaths_per_million, 
       aes(x=reorder(paste(position, location),total_deaths_per_million), 
           y=total_deaths_per_million, fill=location))+
  geom_bar(stat = "identity", position=position_dodge(), colour="black", show.legend = FALSE)+
  ylab("Muertes por COVID-19 por millón de habitantes") +
  geom_text(aes(y=max(total_deaths_per_million)+25, 
                label=total_deaths_per_million_formated,
                fontface="bold"),
            color="black")+
  labs(title="Top 20 de los países con más muertes por COVID-19 por millón de habitantes",
       subtitle = todayformatted,
       caption = plotscaption)+
  coord_flip() +
  xlab("Países") +
  theme_bw()+
  theme(title = element_text(size=14, face="bold", colour = "black"),
        axis.text.y = element_text(size=11, face="bold", colour = "black"),
        axis.text.x = element_text(size=11, face="bold", colour = "black"))
```

# Tendencias de contagios y muertes utilizando las columnas: *new_cases* y *new_deaths*

## Nuevos contagios de los 5 países con más casos reportados de COVID-19 + México {.tabset .tabset-fade}

Las siguientes funciones son para facilitar la creación de las gráficas de líneas.
```{r}
##Line plot of new_cases with date breaks by month
plot.trend.new_cases.month <- function(startdate, enddate, countries, graphtitle, graphsubtitle){
  tmp.df <- covid.df[covid.df$location %in% countries,]
  tmp.df <- tmp.df[tmp.df$date >= startdate,]
  tmp.df <- tmp.df[tmp.df$date <= enddate,]
  ggplot(data=tmp.df , aes(x=date, y=new_cases, group=location, colour=location)) +
    geom_line(size=1) +
    scale_color_discrete(name = "Países")+
    scale_x_date(date_breaks = "month", date_labels = "%B")+
    ggtitle(graphtitle,
            subtitle = graphsubtitle)+
    labs(caption = plotscaption)+
    ylab("Nuevos casos de COVID-19")+
    xlab("Fecha")+
    theme_bw()+
    theme(title = element_text(size=14, face="bold", colour = "black"),
          axis.text.y = element_text(size=11, face="bold", colour = "black"), 
          axis.text.x = element_text(size=11, face="bold", colour = "black"),
          legend.position = "bottom",
          legend.title = element_text(size = 14),
          legend.text = element_text(size = 13),
          legend.key.width = unit(1.5,"cm"))+
    guides(colour = guide_legend(override.aes = list(size=2)))
}
##Line plot of new_cases with date breaks by short month and days
plot.trend.new_cases.monthday <- function(startdate, enddate, countries, graphtitle, graphsubtitle){
  tmp.df <- covid.df[covid.df$location %in% countries,]
  tmp.df <- tmp.df[tmp.df$date >= startdate,]
  tmp.df <- tmp.df[tmp.df$date <= enddate,]
  ggplot(data=tmp.df , aes(x=date, y=new_cases, group=location, colour=location)) +
    geom_line(size=1) +
    scale_color_discrete(name = "Países")+
    scale_x_date(date_breaks = "day", date_labels = "%b %d")+
    ggtitle(graphtitle,
            subtitle = graphsubtitle)+
    labs(caption = plotscaption)+
    ylab("Nuevos casos de COVID-19")+
    xlab("Fecha")+
    theme_bw()+
    theme(title = element_text(size=14, face="bold", colour = "black"),
          axis.text.y = element_text(size=11, face="bold", colour = "black"), 
          axis.text.x = element_text(size=11, face="bold", colour = "black"),
          legend.position = "bottom",
          legend.title = element_text(size = 14),
          legend.text = element_text(size = 13),
          legend.key.width = unit(1.5,"cm"))+
    guides(colour = guide_legend(override.aes = list(size=2)))
}
```

Gráficas con rangos de fechas. Las fechas iniciales son distintas, la fecha final siempre es el día `r todayformatted`.

### Todo
```{r Function to plot trends: new_cases, fig.height=8, fig.width=15, warning=FALSE, wrap = 'div', out.extra="class=img-zoomable"}
top5.total_cases <- c(head(as.character(top20.total_cases$location),5), "Mexico")
sublabel.tmp <- paste("Rango:", format(startdate, "%d/%m/%Y"),"-", format(enddate, "%d/%m/%Y"))
plot.trend.new_cases.month(startdate, enddate, top5.total_cases, "Tendencia de contagios de COVID-19", sublabel.tmp)
```

### -5 Meses
```{r fig.height=8, fig.width=15, warning=FALSE, wrap = 'div', out.extra="class=img-zoomable"}
mes.tmp <- as.numeric(format(enddate, "%m"))-5
mes.tmp <- ifelse(mes.tmp < 10, paste0("0",mes.tmp), mes.tmp)
startdate.tmp <- paste0("2020-", mes.tmp, "-01")
startdate.tmp <- as.Date(startdate.tmp)
sublabel.tmp <- paste("Rango:", format(startdate.tmp, "%d/%m/%Y"),"-", format(enddate, "%d/%m/%Y"))
plot.trend.new_cases.month(startdate.tmp, enddate, top5.total_cases, "Tendencia de contagios de COVID-19", sublabel.tmp)
```

### -3 Meses
```{r fig.height=8, fig.width=15, warning=FALSE, wrap = 'div', out.extra="class=img-zoomable"}
mes.tmp <- as.numeric(format(enddate, "%m"))-3
mes.tmp <- ifelse(mes.tmp < 10, paste0("0",mes.tmp), mes.tmp)
startdate.tmp <- paste0("2020-", mes.tmp, "-01")
startdate.tmp <- as.Date(startdate.tmp)
sublabel.tmp <- paste("Rango:", format(startdate.tmp, "%d/%m/%Y"),"-", format(enddate, "%d/%m/%Y"))
plot.trend.new_cases.month(startdate.tmp, enddate, top5.total_cases, "Tendencia de contagios de COVID-19", sublabel.tmp)
```

### -2 Meses
```{r fig.height=8, fig.width=15, warning=FALSE, wrap = 'div', out.extra="class=img-zoomable"}
mes.tmp <- as.numeric(format(enddate, "%m"))-2
mes.tmp <- ifelse(mes.tmp < 10, paste0("0",mes.tmp), mes.tmp)
startdate.tmp <- paste0("2020-", mes.tmp, "-01")
startdate.tmp <- as.Date(startdate.tmp)
sublabel.tmp <- paste("Rango:", format(startdate.tmp, "%d/%m/%Y"),"-", format(enddate, "%d/%m/%Y"))
plot.trend.new_cases.month(startdate.tmp, enddate, top5.total_cases, "Tendencia de contagios de COVID-19", sublabel.tmp)
```

### -1 Mes
```{r fig.height=8, fig.width=15, warning=FALSE, wrap = 'div', out.extra="class=img-zoomable"}
mes.tmp <- as.numeric(format(enddate, "%m"))-1
mes.tmp <- ifelse(mes.tmp < 10, paste0("0",mes.tmp), mes.tmp)
startdate.tmp <- paste0("2020-", mes.tmp, "-01")
startdate.tmp <- as.Date(startdate.tmp)
sublabel.tmp <- paste("Rango:", format(startdate.tmp, "%d/%m/%Y"),"-", format(enddate, "%d/%m/%Y"))
plot.trend.new_cases.month(startdate.tmp, enddate, top5.total_cases, "Tendencia de contagios de COVID-19", sublabel.tmp)
```

### -3 Semanas
```{r fig.height=8, fig.width=15, warning=FALSE, wrap = 'div', out.extra="class=img-zoomable"}
sublabel.tmp <- paste("Rango:", format(enddate-21, "%d/%m/%Y"),"-", format(enddate, "%d/%m/%Y"))
plot.trend.new_cases.monthday(enddate-21, enddate, top5.total_cases, "Tendencia de contagios de COVID-19", sublabel.tmp)
```

### -2 Semanas
```{r fig.height=8, fig.width=15, warning=FALSE, wrap = 'div', out.extra="class=img-zoomable"}
sublabel.tmp <- paste("Rango:", format(enddate-14, "%d/%m/%Y"),"-", format(enddate, "%d/%m/%Y"))
plot.trend.new_cases.monthday(enddate-14, enddate, top5.total_cases, "Tendencia de contagios de COVID-19", sublabel.tmp)
```

## Nuevas muertes de los 5 países con más casos reportados de COVID-19 + México {.tabset .tabset-fade}

Funciones para generar las gráficas.
```{r}
##Line plot of new_deaths with date breaks by month
plot.trend.new_deaths.month <- function(startdate, enddate, countries, graphtitle, graphsubtitle){
  tmp.df <- covid.df[covid.df$location %in% countries,]
  tmp.df <- tmp.df[tmp.df$date >= startdate,]
  tmp.df <- tmp.df[tmp.df$date <= enddate,]
  ggplot(data=tmp.df , aes(x=date, y=new_deaths, group=location, colour=location)) +
    geom_line(size=1) +
    scale_color_discrete(name = "Países")+
    scale_x_date(date_breaks = "month", date_labels = "%B")+
    ggtitle(graphtitle,
            subtitle = graphsubtitle)+
    labs(caption = plotscaption)+
    ylab("Nuevos muertes atribuibles a COVID-19")+
    xlab("Fecha")+
    theme_bw()+
    theme(title = element_text(size=14, face="bold", colour = "black"),
          axis.text.y = element_text(size=11, face="bold", colour = "black"), 
          axis.text.x = element_text(size=11, face="bold", colour = "black"),
          legend.position = "bottom",
          legend.title = element_text(size = 14),
          legend.text = element_text(size = 13),
          legend.key.width = unit(1.5,"cm"))+
    guides(colour = guide_legend(override.aes = list(size=2)))
}
##Line plot of new_deaths with date breaks by short month and day
plot.trend.new_deaths.monthdays <- function(startdate, enddate, countries, graphtitle, graphsubtitle){
  tmp.df <- covid.df[covid.df$location %in% countries,]
  tmp.df <- tmp.df[tmp.df$date >= startdate,]
  tmp.df <- tmp.df[tmp.df$date <= enddate,]
  ggplot(data=tmp.df , aes(x=date, y=new_deaths, group=location, colour=location)) +
    geom_line(size=1) +
    scale_color_discrete(name = "Países")+
    scale_x_date(date_breaks = "day", date_labels = "%b %d")+
    ggtitle(graphtitle,
            subtitle = graphsubtitle)+
    labs(caption = plotscaption)+
    ylab("Nuevos casos de COVID-19")+
    xlab("Fecha")+
    theme_bw()+
    theme(title = element_text(size=14, face="bold", colour = "black"),
        axis.text.y = element_text(size=11, face="bold", colour = "black"),
        axis.text.x = element_text(size=11, face="bold", colour = "black"),
        legend.position = "bottom",
        legend.title = element_text(size = 14),
        legend.text = element_text(size = 13),
        legend.key.width = unit(1.5,"cm"))+
        guides(colour = guide_legend(override.aes = list(size=2)))
}
```

Gráficas con rangos de fechas. Las fechas iniciales son distitnas, fecha final siempre es el día `r todayformatted`.

### Todo
```{r fig.height=8, fig.width=15, warning=FALSE, wrap = 'div', out.extra="class=img-zoomable"}
top5.total_cases <- c(head(as.character(top20.total_cases$location),5), "Mexico")
sublabel.tmp <- paste("Rango:", format(startdate, "%d/%m/%Y"),"-", format(enddate, "%d/%m/%Y"))
title.tmp <- "Tendencia de nuevas muertes por COVID-19"
plot.trend.new_deaths.month(startdate, enddate, top5.total_cases, title.tmp, sublabel.tmp)
```

### -5 Meses
```{r fig.height=8, fig.width=15, warning=FALSE, wrap = 'div', out.extra="class=img-zoomable"}
mes.tmp <- as.numeric(format(enddate, "%m"))-5
mes.tmp <- ifelse(mes.tmp < 10, paste0("0",mes.tmp), mes.tmp)
startdate.tmp <- paste0("2020-", mes.tmp, "-01")
startdate.tmp <- as.Date(startdate.tmp)
sublabel.tmp <- paste("Rango:", format(startdate.tmp, "%d/%m/%Y"),"-", format(enddate, "%d/%m/%Y"))
plot.trend.new_deaths.month(startdate.tmp, enddate, top5.total_cases, title.tmp, sublabel.tmp)
```

### -3 Meses
```{r fig.height=8, fig.width=15, warning=FALSE, wrap = 'div', out.extra="class=img-zoomable"}
mes.tmp <- as.numeric(format(enddate, "%m"))-3
mes.tmp <- ifelse(mes.tmp < 10, paste0("0",mes.tmp), mes.tmp)
startdate.tmp <- paste0("2020-", mes.tmp, "-01")
startdate.tmp <- as.Date(startdate.tmp)
sublabel.tmp <- paste("Rango:", format(startdate.tmp, "%d/%m/%Y"),"-", format(enddate, "%d/%m/%Y"))
plot.trend.new_deaths.month(startdate.tmp, enddate, top5.total_cases, title.tmp, sublabel.tmp)
```

### -2 Meses
```{r fig.height=8, fig.width=15, warning=FALSE, wrap = 'div', out.extra="class=img-zoomable"}
mes.tmp <- as.numeric(format(enddate, "%m"))-2
mes.tmp <- ifelse(mes.tmp < 10, paste0("0",mes.tmp), mes.tmp)
startdate.tmp <- paste0("2020-", mes.tmp, "-01")
startdate.tmp <- as.Date(startdate.tmp)
sublabel.tmp <- paste("Rango:", format(startdate.tmp, "%d/%m/%Y"),"-", format(enddate, "%d/%m/%Y"))
plot.trend.new_deaths.month(startdate.tmp, enddate, top5.total_cases, title.tmp, sublabel.tmp)
```

### -1 Mes
```{r fig.height=8, fig.width=15, warning=FALSE, wrap = 'div', out.extra="class=img-zoomable"}
mes.tmp <- as.numeric(format(enddate, "%m"))-1
mes.tmp <- ifelse(mes.tmp < 10, paste0("0",mes.tmp), mes.tmp)
startdate.tmp <- paste0("2020-", mes.tmp, "-01")
startdate.tmp <- as.Date(startdate.tmp)
sublabel.tmp <- paste("Rango:", format(startdate.tmp, "%d/%m/%Y"),"-", format(enddate, "%d/%m/%Y"))
plot.trend.new_deaths.month(startdate.tmp, enddate, top5.total_cases, title.tmp, sublabel.tmp)
```

### -3 Semanas
```{r fig.height=8, fig.width=15, warning=FALSE, wrap = 'div', out.extra="class=img-zoomable"}
sublabel.tmp <- paste("Rango:", format(enddate-21, "%d/%m/%Y"),"-", format(enddate, "%d/%m/%Y"))
plot.trend.new_deaths.monthdays(enddate-21, enddate, top5.total_cases, title.tmp, sublabel.tmp)
```

### -2 Semanas
```{r fig.height=8, fig.width=15, warning=FALSE, wrap = 'div', out.extra="class=img-zoomable"}
sublabel.tmp <- paste("Rango:", format(enddate-14, "%d/%m/%Y"),"-", format(enddate, "%d/%m/%Y"))
plot.trend.new_deaths.monthdays(enddate-14, enddate, top5.total_cases, title.tmp, sublabel.tmp)
```

# Acumulados de casos y muertes COVID-19

Para las siguientes gráficas se utilizan las columnas *total_cases* y *total_deaths*.

## Curva de contagios acumulados de los 5 países con más casos reportados (+ México) {.tabset .tabset-fade}

Gráficas con rangos de fechas. Las fechas iniciales son distitnas, fecha final siempre es el día `r todayformatted`.

Funciones para generar las gráficas.

```{r Functions to build line plots with total_cases and total_deaths}
##Line plot of new_total_cases with date breaks by month
plot.trend.total_cases.month <- function(startdate, enddate, countries, graphtitle, graphsubtitle){
  tmp.df <- covid.df[covid.df$location %in% countries,]
  tmp.df <- tmp.df[tmp.df$date >= startdate,]
  tmp.df <- tmp.df[tmp.df$date <= enddate,]
  ggplot(data=tmp.df , aes(x=date, y=total_cases, group=location, colour=location)) +
    geom_line(size=1) +
    scale_color_discrete(name = "Países")+
    scale_x_date(date_breaks = "month", date_labels = "%B")+
    ggtitle(graphtitle,
            subtitle = graphsubtitle)+
    labs(caption = plotscaption)+
    ylab("Casos acumulados de COVID-19")+
    xlab("Fecha")+
    theme_bw()+
    theme(title = element_text(size=14, face="bold", colour = "black"),
        axis.text.y = element_text(size=11, face="bold", colour = "black"),
        axis.text.x = element_text(size=11, face="bold", colour = "black"),
        legend.position = "bottom",
        legend.title = element_text(size = 14),
        legend.text = element_text(size = 13),
        legend.key.width = unit(1.5,"cm"))+
        guides(colour = guide_legend(override.aes = list(size=2)))
}
##Line plot of new_deaths with date breaks by short month and day
plot.trend.total_cases.monthdays <- function(startdate, enddate, countries, graphtitle, graphsubtitle){
  tmp.df <- covid.df[covid.df$location %in% countries,]
  tmp.df <- tmp.df[tmp.df$date >= startdate,]
  tmp.df <- tmp.df[tmp.df$date <= enddate,]
  ggplot(data=tmp.df , aes(x=date, y=total_cases, group=location, colour=location)) +
    geom_line(size=1) +
    scale_color_discrete(name = "Países")+
    scale_x_date(date_breaks = "day", date_labels = "%b %d")+
    ggtitle(graphtitle,
            subtitle = graphsubtitle)+
    labs(caption = plotscaption)+
    ylab("Casos acumulados de COVID-19")+
    xlab("Fecha")+
    theme_bw()+
    theme(title = element_text(size=14, face="bold", colour = "black"),
        axis.text.y = element_text(size=11, face="bold", colour = "black"),
        axis.text.x = element_text(size=11, face="bold", colour = "black"),
        legend.position = "bottom",
        legend.title = element_text(size = 14),
        legend.text = element_text(size = 13),
        legend.key.width = unit(1.5,"cm"))+
        guides(colour = guide_legend(override.aes = list(size=2)))
}

```

### Todo
```{r fig.height=8, fig.width=15, warning=FALSE, wrap = 'div', out.extra="class=img-zoomable"}
sublabel.tmp <- paste("Rango:", format(startdate, "%d/%m/%Y"),"-", format(enddate, "%d/%m/%Y"))
title.tmp <- "Contagios acumulados de COVID-19"
plot.trend.total_cases.month(startdate, enddate, top5.total_cases, title.tmp, sublabel.tmp)
```

### -5 Meses
```{r fig.height=8, fig.width=15, warning=FALSE, wrap = 'div', out.extra="class=img-zoomable"}
mes.tmp <- as.numeric(format(enddate, "%m"))-5
mes.tmp <- ifelse(mes.tmp < 10, paste0("0",mes.tmp), mes.tmp)
startdate.tmp <- paste0("2020-", mes.tmp, "-01")
startdate.tmp <- as.Date(startdate.tmp)
sublabel.tmp <- paste("Rango:", format(startdate.tmp, "%d/%m/%Y"),"-", format(enddate, "%d/%m/%Y"))
plot.trend.total_cases.month(startdate.tmp, enddate, top5.total_cases, title.tmp, sublabel.tmp)
```

### -3 Meses
```{r fig.height=8, fig.width=15, warning=FALSE, wrap = 'div', out.extra="class=img-zoomable"}
mes.tmp <- as.numeric(format(enddate, "%m"))-3
mes.tmp <- ifelse(mes.tmp < 10, paste0("0",mes.tmp), mes.tmp)
startdate.tmp <- paste0("2020-", mes.tmp, "-01")
startdate.tmp <- as.Date(startdate.tmp)
sublabel.tmp <- paste("Rango:", format(startdate.tmp, "%d/%m/%Y"),"-", format(enddate, "%d/%m/%Y"))
plot.trend.total_cases.month(startdate.tmp, enddate, top5.total_cases, title.tmp, sublabel.tmp)
```

### -2 Meses
```{r fig.height=8, fig.width=15, warning=FALSE, wrap = 'div', out.extra="class=img-zoomable"}
mes.tmp <- as.numeric(format(enddate, "%m"))-2
mes.tmp <- ifelse(mes.tmp < 10, paste0("0",mes.tmp), mes.tmp)
startdate.tmp <- paste0("2020-", mes.tmp, "-01")
startdate.tmp <- as.Date(startdate.tmp)
sublabel.tmp <- paste("Rango:", format(startdate.tmp, "%d/%m/%Y"),"-", format(enddate, "%d/%m/%Y"))
plot.trend.total_cases.month(startdate.tmp, enddate, top5.total_cases, title.tmp, sublabel.tmp)
```

### -1 Mes
```{r fig.height=8, fig.width=15, warning=FALSE, wrap = 'div', out.extra="class=img-zoomable"}
mes.tmp <- as.numeric(format(enddate, "%m"))-1
mes.tmp <- ifelse(mes.tmp < 10, paste0("0",mes.tmp), mes.tmp)
startdate.tmp <- paste0("2020-", mes.tmp, "-01")
startdate.tmp <- as.Date(startdate.tmp)
sublabel.tmp <- paste("Rango:", format(startdate.tmp, "%d/%m/%Y"),"-", format(enddate, "%d/%m/%Y"))
plot.trend.total_cases.month(startdate.tmp, enddate, top5.total_cases, title.tmp, sublabel.tmp)
```

### -1 Mes TOP[3:7]

La cantidad de contagios que tienen Estados Unidos y Brasil no permiten apreciar las curvas del resto de los países. Se eliminan esos 2 países y se agregan los 2 países que se encuentran en la posición 6 y 7 del ranking de los países con más contagios reportados.

```{r fig.height=8, fig.width=15, warning=FALSE, wrap = 'div', out.extra="class=img-zoomable"}
mes.tmp <- as.numeric(format(enddate, "%m"))-1
mes.tmp <- ifelse(mes.tmp < 10, paste0("0",mes.tmp), mes.tmp)
startdate.tmp <- paste0("2020-", mes.tmp, "-01")
startdate.tmp <- as.Date(startdate.tmp)
sublabel.tmp <- paste("Rango:", format(startdate.tmp, "%d/%m/%Y"),"-", format(enddate, "%d/%m/%Y"))
total_cases.others <- as.character(top20.total_cases$location)[3:7]
plot.trend.total_cases.month(startdate.tmp, enddate, total_cases.others, title.tmp, sublabel.tmp)
```

### -3 Semanas TOP[3:7]

```{r fig.height=8, fig.width=15, warning=FALSE, wrap = 'div', out.extra="class=img-zoomable"}
sublabel.tmp <- paste("Rango:", format(enddate-21, "%d/%m/%Y"),"-", format(enddate, "%d/%m/%Y"))
plot.trend.total_cases.monthdays(enddate-21, enddate, total_cases.others, title.tmp, sublabel.tmp)
```

### -2 Semanas TOP[3:7]

```{r fig.height=8, fig.width=15, warning=FALSE, wrap = 'div', out.extra="class=img-zoomable"}
sublabel.tmp <- paste("Rango:", format(enddate-14, "%d/%m/%Y"),"-", format(enddate, "%d/%m/%Y"))
plot.trend.total_cases.monthdays(enddate-14, enddate, total_cases.others, title.tmp, sublabel.tmp)
```

### -2 Semanas MX, PE y SA

```{r fig.height=8, fig.width=15, warning=FALSE, wrap = 'div', out.extra="class=img-zoomable"}
total_cases.others <- as.character(top20.total_cases$location)[3:7]
total_cases.others <- total_cases.others[c(-1,-2)]
countrieslabels <- paste(total_cases.others, collapse = ', ')
sublabel.tmp <- paste("Rango:", format(enddate-14, "%d/%m/%Y"),"-", format(enddate, "%d/%m/%Y"))
title.tmp <- paste(title.tmp, "de", countrieslabels)
plot.trend.total_cases.monthdays(enddate-14, enddate, total_cases.others, title.tmp, sublabel.tmp)
```

## Curvas de muertes acumuladas de los 5 países con más muertes reportadas (+ México) {.tabset .tabset-fade}


Gráficas con rangos de fechas. Las fechas iniciales son distitnas, fecha final siempre es el día `r todayformatted`.

Funciones para generar las gráficas.

```{r}
# Generate total_deaths line plot with month breaks
plot.trend.total_deaths.month <- function(startdate, enddate, countries, graphtitle, subgraphtitle){
  tmp.df <- covid.df[covid.df$location %in% countries,]
  tmp.df <- tmp.df[tmp.df$date >= startdate,]
  tmp.df <- tmp.df[tmp.df$date <= enddate,]
  ggplot(data=tmp.df , aes(x=date, y=total_deaths, group=location, colour=location)) +
    geom_line(size=1) +
    scale_color_discrete(name = "Países")+
    scale_x_date(date_breaks = "month", date_labels = "%B")+
    ggtitle(graphtitle,
            subtitle = subgraphtitle)+
    labs(caption = plotscaption)+
    ylab("Muertes totales por COVID-19")+
    xlab("Fecha")+
    theme_bw()+
    theme(title = element_text(size=14, face="bold", colour = "black"),
        axis.text.y = element_text(size=11, face="bold", colour = "black"),
        axis.text.x = element_text(size=11, face="bold", colour = "black"),
        legend.position = "bottom",
        legend.title = element_text(size = 14),
        legend.text = element_text(size = 13),
        legend.key.width = unit(1.5,"cm"))+
        guides(colour = guide_legend(override.aes = list(size=2)))
}
# Generate total_deaths line plot with month and day breaks
plot.trend.total_deaths.monthdays <- function(startdate, enddate, countries, graphtitle, subgraphtitle){
  tmp.df <- covid.df[covid.df$location %in% countries,]
  tmp.df <- tmp.df[tmp.df$date >= startdate,]
  tmp.df <- tmp.df[tmp.df$date <= enddate,]
  ggplot(data=tmp.df , aes(x=date, y=total_deaths, group=location, colour=location)) +
    geom_line(size=1) +
    scale_color_discrete(name = "Países")+
    scale_x_date(date_breaks = "day", date_labels = "%b %d")+
    ggtitle(graphtitle,
            subtitle = subgraphtitle)+
    labs(caption = plotscaption)+
    ylab("Muertes totales por COVID-19")+
    xlab("Fecha")+
    theme_bw()+
    theme(title = element_text(size=14, face="bold", colour = "black"),
        axis.text.y = element_text(size=11, face="bold", colour = "black"),
        axis.text.x = element_text(size=11, face="bold", colour = "black"),
        legend.position = "bottom",
        legend.title = element_text(size = 14),
        legend.text = element_text(size = 13),
        legend.key.width = unit(1.5,"cm"))+
        guides(colour = guide_legend(override.aes = list(size=2)))
}
```

### Todo
```{r fig.height=8, fig.width=15, warning=FALSE, wrap = 'div', out.extra="class=img-zoomable"}
top5.total_deaths <-  head(as.character(top20.total_deaths$location),5)
sublabel.tmp <- paste("Rango:", format(startdate, "%d/%m/%Y"),"-", format(enddate, "%d/%m/%Y"))
title.tmp <- "Muertes acumuladas por COVID-19"
plot.trend.total_deaths.month(startdate, enddate, top5.total_deaths, title.tmp, sublabel.tmp)
```

### -5 Meses
```{r fig.height=8, fig.width=15, warning=FALSE, wrap = 'div', out.extra="class=img-zoomable"}
mes.tmp <- as.numeric(format(enddate, "%m"))-5
mes.tmp <- ifelse(mes.tmp < 10, paste0("0",mes.tmp), mes.tmp)
startdate.tmp <- paste0("2020-", mes.tmp, "-01")
startdate.tmp <- as.Date(startdate.tmp)
sublabel.tmp <- paste("Rango:", format(startdate.tmp, "%d/%m/%Y"),"-", format(enddate, "%d/%m/%Y"))
plot.trend.total_deaths.month(startdate.tmp, enddate, top5.total_deaths, title.tmp, sublabel.tmp)
```

### -3 Meses
```{r fig.height=8, fig.width=15, warning=FALSE, wrap = 'div', out.extra="class=img-zoomable"}
mes.tmp <- as.numeric(format(enddate, "%m"))-3
mes.tmp <- ifelse(mes.tmp < 10, paste0("0",mes.tmp), mes.tmp)
startdate.tmp <- paste0("2020-", mes.tmp, "-01")
startdate.tmp <- as.Date(startdate.tmp)
sublabel.tmp <- paste("Rango:", format(startdate.tmp, "%d/%m/%Y"),"-", format(enddate, "%d/%m/%Y"))
plot.trend.total_deaths.month(startdate.tmp, enddate, top5.total_deaths, title.tmp, sublabel.tmp)
```

### -2 Meses
```{r fig.height=8, fig.width=15, warning=FALSE, wrap = 'div', out.extra="class=img-zoomable"}
mes.tmp <- as.numeric(format(enddate, "%m"))-2
mes.tmp <- ifelse(mes.tmp < 10, paste0("0",mes.tmp), mes.tmp)
startdate.tmp <- paste0("2020-", mes.tmp, "-01")
startdate.tmp <- as.Date(startdate.tmp)
sublabel.tmp <- paste("Rango:", format(startdate.tmp, "%d/%m/%Y"),"-", format(enddate, "%d/%m/%Y"))
plot.trend.total_deaths.month(startdate.tmp, enddate, top5.total_deaths, title.tmp, sublabel.tmp)
```

### -1 Meses
```{r fig.height=8, fig.width=15, warning=FALSE, wrap = 'div', out.extra="class=img-zoomable"}
mes.tmp <- as.numeric(format(enddate, "%m"))-1
mes.tmp <- ifelse(mes.tmp < 10, paste0("0",mes.tmp), mes.tmp)
startdate.tmp <- paste0("2020-", mes.tmp, "-01")
startdate.tmp <- as.Date(startdate.tmp)
sublabel.tmp <- paste("Rango:", format(startdate.tmp, "%d/%m/%Y"),"-", format(enddate, "%d/%m/%Y"))
plot.trend.total_deaths.month(startdate.tmp, enddate, top5.total_deaths, title.tmp, sublabel.tmp)
```

### -1 Mes TOP[3:7]
La cantidad de muertes que tienen Estados Unidos y Brasil no permiten apreciar las curvas del resto de los países. Se quita a esos 2 países y se agrega a los 2 países que sigan en el ranking de países con más muertes totales.
```{r fig.height=8, fig.width=15, warning=FALSE, wrap = 'div', out.extra="class=img-zoomable"}
mes.tmp <- as.numeric(format(enddate, "%m"))-1
mes.tmp <- ifelse(mes.tmp < 10, paste0("0",mes.tmp), mes.tmp)
startdate.tmp <- paste0("2020-", mes.tmp, "-01")
startdate.tmp <- as.Date(startdate.tmp)
sublabel.tmp <- paste("Rango:", format(startdate.tmp, "%d/%m/%Y"),"-", format(enddate, "%d/%m/%Y"))
total_deaths.others <- as.character(top20.total_deaths$location)[3:7]
plot.trend.total_deaths.month(startdate.tmp, enddate, total_deaths.others, title.tmp, sublabel.tmp)
```

### -3 Semanas TOP[3:7]

```{r fig.height=8, fig.width=15, warning=FALSE, wrap = 'div', out.extra="class=img-zoomable"}
sublabel.tmp <- paste("Rango:", format(enddate-21, "%d/%m/%Y"),"-", format(enddate, "%d/%m/%Y"))
plot.trend.total_deaths.monthdays(enddate-21, enddate, total_deaths.others, title.tmp, sublabel.tmp)
```

### -3 Semanas IN, IR, MX, PE, RU
Las curvas de Francia, Italia y Reino Unido están planas, se ha estancado la cantidad de muertes atribuidas a COVID-19. Una posible razón es que la pandemia inició primero en Europa y la cantidad de muertes reportadas recientemente es nula o muy baja. Las curvas de México e India siguen en aumento. Se eliminan los países de Francia, Italia y Reino Unido y se agregan otros países en donde al parecer la cantidad de muertes atribuidas a COVID-19 aún sigue en aumento. Se genera la gráfica con las curvas de muertes acumuladas de las últimas 3 semanas de India, Iran, México, Perú y Rusia:

```{r fig.height=8, fig.width=15, warning=FALSE, wrap = 'div', out.extra="class=img-zoomable"}
total_deaths.others <- as.character(top20.total_deaths$location)[c(3,5,8,9,10)]
countrieslabels <- paste(total_deaths.others, collapse = ', ')
title.tmp <- paste(title.tmp, "de", countrieslabels)
sublabel.tmp <- paste("Rango:", format(enddate-21, "%d/%m/%Y"),"-", format(enddate, "%d/%m/%Y"))
plot.trend.total_deaths.monthdays(enddate-21, enddate, total_deaths.others, title.tmp, sublabel.tmp)
```

### -2 Semanas IN, IR, MX, PE, RU
```{r fig.height=8, fig.width=15, warning=FALSE, wrap = 'div', out.extra="class=img-zoomable"}
total_deaths.others <- as.character(top20.total_deaths$location)[c(3,5,8,9,10)]
countrieslabels <- paste(total_deaths.others, collapse = ', ')
title.tmp <- paste(title.tmp, "de", countrieslabels)
sublabel.tmp <- paste("Rango:", format(enddate-14, "%d/%m/%Y"),"-", format(enddate, "%d/%m/%Y"))
plot.trend.total_deaths.monthdays(enddate-14, enddate, total_deaths.others, title.tmp, sublabel.tmp)
```

# Comparación de curvas de contagios y muertes de México {.tabset .tabset-fade}

## Nuevos casos y nuevas muertes

```{r fig.height=8, fig.width=15, warning=FALSE, wrap = 'div', out.extra="class=img-zoomable"}
covid.mexico <- covid.df[covid.df$location=='Mexico',]
covid.mexico <- covid.mexico[covid.mexico$date > "2020-04-01",]
covid.mexico.new <- covid.mexico[,c("date", "new_cases", "new_deaths")]
covid.mexico.new.lf <-melt(covid.mexico.new, id.vars = c("date"))
ggplot(data=covid.mexico.new.lf , aes(x=date, y=value, group=variable, colour=variable)) +
    geom_line(size=1) +
    scale_color_discrete(name = "Indicador", labels=c("Nuevos Contagios", "Nuevas Muertes"))+
    scale_x_date(date_breaks = "week", date_labels = "%b %d")+
    ggtitle("Curvas de contagios y muertes diarias por COVID-19 en México")+
    labs(caption = plotscaption)+
    ylab("")+
    xlab("Fecha")+
    theme_bw()+
    theme(title = element_text(size=14, face="bold", colour = "black"),
          axis.text.y = element_text(size=11, face="bold", colour = "black"), 
          axis.text.x = element_text(size=11, face="bold", colour = "black"),
          legend.position = "bottom",
          legend.title = element_text(size = 14),
          legend.text = element_text(size = 13),
          legend.key.width = unit(1.5,"cm"))+
    guides(colour = guide_legend(override.aes = list(size=2)))
```

## Nuevos casos y nuevas muertes último mes

```{r fig.height=8, fig.width=15, warning=FALSE, wrap = 'div', out.extra="class=img-zoomable"}
covid.mexico.new.lastmonth <- covid.mexico.new[covid.mexico.new$date >= enddate-30, ]
covid.mexico.new.lastmonth.lf <- melt(covid.mexico.new.lastmonth, id.vars = c("date"))
ggplot(data=covid.mexico.new.lastmonth.lf , aes(x=date, y=value, group=variable, colour=variable)) +
    geom_line(size=1) +
    scale_color_discrete(name = "Indicador", labels=c("Nuevos Contagios", "Nuevas Muertes"))+
    scale_x_date(date_breaks = "week", date_labels = "%b %d")+
    ggtitle("Curvas de contagios y muertes diarias por COVID-19 en México - Último mes")+
    labs(caption = plotscaption)+
    ylab("")+
    xlab("Fecha")+
    theme_bw()+
    theme(title = element_text(size=14, face="bold", colour = "black"),
          axis.text.y = element_text(size=11, face="bold", colour = "black"), 
          axis.text.x = element_text(size=11, face="bold", colour = "black"),
          legend.position = "bottom",
          legend.title = element_text(size = 14),
          legend.text = element_text(size = 13),
          legend.key.width = unit(1.5,"cm"))+
    guides(colour = guide_legend(override.aes = list(size=2)))
```

## Contagios y muertes totales

```{r fig.height=8, fig.width=15, warning=FALSE, wrap = 'div', out.extra="class=img-zoomable"}
covid.mexico.total <- covid.mexico[,c("date", "total_cases", "total_deaths")]
covid.mexico.total.lf <-melt(covid.mexico.total, id.vars = c("date"))
ggplot(data=covid.mexico.total.lf , aes(x=date, y=value, group=variable, colour=variable)) +
    geom_line(size=1) +
    scale_color_discrete(name = "Indicador", labels=c("Contagios", "Muertes"))+
    scale_x_date(date_breaks = "week", date_labels = "%b %d")+
    scale_y_continuous(breaks=c(50000, 100000, 200000, 300000, 400000, 500000, 750000),
                     label=c("50k","100k", "200k", "300k", "400k", "500k", "750k"))+
    ggtitle("Curvas de contagios y muertes acumulados por COVID-19 en México")+
    labs(caption = plotscaption)+
    ylab("")+
    xlab("Fecha")+
    theme_bw()+
    theme(title = element_text(size=14, face="bold", colour = "black"),
          axis.text.y = element_text(size=11, face="bold", colour = "black"), 
          axis.text.x = element_text(size=11, face="bold", colour = "black"),
          legend.position = "bottom",
          legend.title = element_text(size = 14),
          legend.text = element_text(size = 13),
          legend.key.width = unit(1.5,"cm"))+
    guides(colour = guide_legend(override.aes = list(size=2)))
```

## Contagios y muertes totales último mes

```{r fig.height=8, fig.width=15, warning=FALSE, wrap = 'div', out.extra="class=img-zoomable"}
covid.mexico.total.lasttmonth <- covid.mexico.total[covid.mexico.total$date >= enddate-30, ]
covid.mexico.total.lasttmonth.lf <- melt(covid.mexico.total.lasttmonth, id.vars = c("date"))
ggplot(data=covid.mexico.total.lasttmonth.lf , aes(x=date, y=value, group=variable, colour=variable)) +
    geom_line(size=1) +
    scale_color_discrete(name = "Indicador", labels=c("Contagios", "Muertes"))+
    scale_x_date(date_breaks = "week", date_labels = "%b %d")+
    scale_y_continuous(breaks=c(50000, 100000, 200000, 300000, 400000, 500000, 750000),
                     label=c("50k","100k", "200k", "300k", "400k", "500k", "750k"))+
    ggtitle("Curvas de contagios y muertes acumulados por COVID-19 en México - Último mes")+
    labs(caption = plotscaption)+
    ylab("")+
    xlab("Fecha")+
    theme_bw()+
    theme(title = element_text(size=14, face="bold", colour = "black"),
          axis.text.y = element_text(size=11, face="bold", colour = "black"), 
          axis.text.x = element_text(size=11, face="bold", colour = "black"),
          legend.position = "bottom",
          legend.title = element_text(size = 14),
          legend.text = element_text(size = 13),
          legend.key.width = unit(1.5,"cm"))+
    guides(colour = guide_legend(override.aes = list(size=2)))
```

# Casos y muertes COVID-19 semanales en México {.tabset .tabset-fade}

```{r data wrangling aggregate data by week, message=FALSE, warning=FALSE, results='hide'}
covid.mexico <- covid.df[covid.df$location=='Mexico',]
week.agg <- covid.mexico %>%
  group_by(week = week(date)) %>%
  summarise(mean_new_cases = mean(new_cases),
            n = n(), 
            loCI_new_cases = ci(new_cases)[2], 
            hiCI_new_cases = ci(new_cases)[3], 
            mean_new_deaths = mean(new_deaths), 
            loCI_new_deaths = ci(new_deaths)[2], 
            hiCI_new_deaths = ci(new_deaths)[3], 
            total_new_cases = sum(new_cases), 
            total_new_deaths = sum(new_deaths))
# Weeks with zero mean new cases are deleted
week.agg <- week.agg[which(week.agg$mean_new_cases > 0),]
# Finding the date of the first week to be ploted
firstweek <- min(week.agg$week)
rowindex <- match(firstweek, week(covid.mexico[,"date"]))
firstweek.date <- format(covid.mexico[rowindex, ]$date, "%d/%m/%Y")
rm(firstweek, rowindex)
# Finding the date of the last week to be ploted
lastweek <- max(week.agg$week)
rowindex <- match(lastweek, week(covid.mexico[,"date"]))
lastweek.date <- format(covid.mexico[rowindex, ]$date, "%d/%m/%Y")
rm(lastweek, rowindex)
sublabel <- paste("Rango:", firstweek.date, "-", lastweek.date)
```

## Promedio semanal de casos

```{r fig.height=8, fig.width=15, warning=FALSE, wrap = 'div', out.extra="class=img-zoomable"}
ggplot(data=week.agg, aes(x=as.character(week),y=mean_new_cases))+
  geom_bar(stat = 'identity', aes(fill = mean_new_cases)) +
  geom_errorbar(aes(ymin=loCI_new_cases, ymax=hiCI_new_cases), width=.2,
                position=position_dodge(.9)) +
  xlab("Semana")+
  ylab("Promedio semanal de casos ± IC 95%")+
  labs(title="Promedio semanal de casos de COVID-19 en México",
       subtitle = sublabel,
       caption = plotscaption)+
  scale_fill_gradient(name="Casos", low = "green", high = "red")+
  theme_bw()+
  theme(title = element_text(size=14, face="bold", colour = "black"),
        axis.text.y = element_text(size=11, face="bold", colour = "black"),
        axis.text.x = element_text(size=11, face="bold", colour = "black"))
```

## Promedio semanal de muertes

```{r fig.height=8, fig.width=15, warning=FALSE, wrap = 'div', out.extra="class=img-zoomable"}
ggplot(data=week.agg, aes(x=as.character(week),y=mean_new_deaths))+
  geom_bar(stat = 'identity', aes(fill = mean_new_deaths)) +
  geom_errorbar(aes(ymin=loCI_new_deaths, ymax=hiCI_new_deaths), width=.2,
                position=position_dodge(.9)) +
  xlab("Semana")+
  ylab("Promedio semanal de muertes ± IC 95%")+
  labs(title="Promedio semanal de muertes por COVID-19 en México",
       subtitle = sublabel,
       caption = plotscaption)+
  scale_fill_gradient(name="Muertes", low = "green", high = "red")+
  theme_bw()+
  theme(title = element_text(size=14, face="bold", colour = "black"),
        axis.text.y = element_text(size=11, face="bold", colour = "black"),
        axis.text.x = element_text(size=11, face="bold", colour = "black"))
```

## Casos totales por semana

```{r fig.height=8, fig.width=15, warning=FALSE, wrap = 'div', out.extra="class=img-zoomable"}
ggplot(data=week.agg, aes(x=as.character(week),y=total_new_cases))+
  geom_bar(stat = 'identity', aes(fill = total_new_cases)) +
  xlab("Semana")+
  ylab("Casos totales por semana")+
  labs(title="Casos totales de COVID-19 por semana en México",
       subtitle = sublabel,
       caption = plotscaption)+
  scale_fill_gradient(name="Casos totales", low = "green", high = "red")+
  theme_bw()+
  theme(title = element_text(size=14, face="bold", colour = "black"),
        axis.text.y = element_text(size=11, face="bold", colour = "black"),
        axis.text.x = element_text(size=11, face="bold", colour = "black"))
```

## Muertes totales por semana

```{r fig.height=8, fig.width=15, warning=FALSE, wrap = 'div', out.extra="class=img-zoomable"}
ggplot(data=week.agg, aes(x=as.character(week),y=total_new_deaths))+
  geom_bar(stat = 'identity', aes(fill = total_new_deaths)) +
  xlab("Semana")+
  ylab("Muertes totales por semana")+
  labs(title="Muertes totales por COVID-19 por semana en México",
       subtitle=sublabel,
       caption = plotscaption)+
  scale_fill_gradient(name="Muertes totales", low = "green", high = "red")+
  theme_bw()+
  theme(title = element_text(size=14, face="bold", colour = "black"),
        axis.text.y = element_text(size=11, face="bold", colour = "black"),
        axis.text.x = element_text(size=11, face="bold", colour = "black"))
```

<script>
function zoomPlot(src){
  	$('.imagepreview').attr('src', src);
		$('#imagemodal').modal('show');   
}

$(document).ready(function () {
    $(".img-zoomable").on('click', function(){
      //var imageURL = $(this).attr('src');
      //console.log("Plot clicked");
      zoomPlot($(this).attr('src'));
    });
})
</script>